【裁判字號】    99,台上,4984
【裁判日期】    990805
【裁判案由】    偽造文書
【裁判全文】
最高法院刑事判決            九十九年度台上字第四九八四號
上  訴  人  甲○○
上列上訴人因偽造文書案件，不服台灣高等法院中華民國九十八
年七月九日第二審更審判決（九十八年度上更(一)字第一八九號，
聲請簡易判決處刑案號：台灣板橋地方法院檢察署九十三年度偵
緝字第一一五二號），提起上訴，本院判決如下：
    主  文
上訴駁回。
    理  由
按刑事訴訟法第三百七十七條規定：上訴於第三審法院，非以判
決違背法令為理由不得為之；是提起第三審上訴，應以原判決違
背法令為理由，係屬法定要件；如果上訴理由書狀並未依據卷內
訴訟資料具體指摘原判決不適用何種法則或如何適用不當，或所
指摘原判決違法情事顯與法律規定得為第三審上訴理由之違法情
形不相適合時，均應認其上訴為違背法律上之程式，予以駁回。
本件原判決撤銷第一審之科刑判決，改判依行為時刑法第五十五
條牽連犯之規定，從一重論處上訴人甲○○行使偽造公文書罪刑
（處有期徒刑一年四月，減為有期徒刑八月；並為相關沒收之宣
告），已詳敘其調查證據之結果及證據取捨並認定事實之理由；
所為論斷，均有卷存證據資料可資覆按。從形式上觀察，原判決
並無違背法令之情形。上訴人之上訴意旨略稱：(一)呂宜哲雖證稱
：彼於民國八十八年間認識上訴人等語；惟本件發生在八十六年
間，故上開證詞顯屬不實。又原判決對於呂宜哲證稱：「甲○○
幫人辦理貸款純是交朋友的，不收取費用」及李建輝證稱：「陳
孝祖曾拿其在本案中申貸的證件到另外其他數家銀行申貸，因為
核貸金額較少，所以沒有去辦理貸款，他才拿去找許上人幫忙」
等有利上訴人之證詞，未說明何以不足採之理由，有理由不備之
違誤。(二)銀行接受貸款人申貸時，一定要本人攜帶國民身分證、
工作證明，親赴銀行填寫申請書，並由承辦業務人員親自對保，
方可完成申貸之手續，不可能假借他人之手來辦理；倘有人介紹
申貸，也只能口頭介紹承辦人。陳孝祖、李建輝、呂宜哲、許上
人、龍代書及楊為創都是相識的好朋友，何須外人來辦理貸款，
遑論支付高額酬勞，是其中必有可疑之處。上訴人一再請求傳喚
以上諸人到庭詰問並與上訴人對質，原審未予傳喚，僅於判決內
簡略稱「無法傳喚」，實有應予調查之證據而未予調查之違誤。
(三)呂宜哲稱「李建輝與上訴人早就認識，李建輝是幫上訴人跑件
的」；然李建輝卻說「其係因友人王昶力介紹而認識上訴人」，
二人所述矛盾，顯與事實不符。又陳孝祖從來沒有交付國民身分
證及工作證明予上訴人，且上訴人從未見過偽造之「財政部台灣
省北區國稅局八十六年度綜合所得稅稅額證明書」（下稱系爭證
明書）及「財政部台灣省北區國稅局三重分局 【88.6.22】綜合
所得稅納稅證明專用章」之橢圓形條戳章（下稱系爭專用章）。
原判決在缺乏直接證據之情況下，竟認定上訴人有偽造犯行，實
屬可議等語。
惟查：原判決依憑上訴人之部分供述，證人呂宜哲、李建輝、楊
為創（中華商業銀行職員）之證詞，卷附財政部台灣省北區國稅
局（下稱北區國稅局）八十八年七月十六日北區國稅監字第8807
079 號函及所附偽造之系爭證明書影本、陳孝祖八十六年度綜合
所得稅各類所得資料查詢報表、北區國稅局三重稽徵所核發綜合
所得稅稅額證明書之正式章戳樣式，暨北區國稅局綜合所得稅稅
額證明書樣張、陳孝祖被訴偽造文書案件經諭知無罪之相關判決
書及全國前案紀錄表、中央信託局股份有限公司人事室九十四年
九月二十二日中人三字第09408002707 號函（內容為該公司行員
並無「許上人」其人）等各項證據資料，於理由欄詳敘認定上訴
人有原判決事實欄所載，於八十八年六月間，偽造系爭專用章以
偽造載有「陳孝祖於八十六年度綜合所得總額為新台幣（下同）
六十一萬二千六百元」等不實事項之系爭證明書後，委託不知情
之成年男子「許上人」於同年月二十四日持至中華商業銀行板橋
分行，代陳孝祖向該行申請小額信用貸款六十萬元（未遂），足
生損害於該行對客戶貸款信用審核與北區國稅局對稅籍管理之正
確性及陳孝祖等犯行之理由。並就上訴人否認偽造系爭專用章以
偽造系爭證明書並持以行使之犯罪，或辯稱：是李建輝找伊幫陳
孝祖辦貸款，伊才介紹許上人與他們認識，並告知辦貸款要準備
個人資料，後來就由李建輝和許上人聯絡；或辯稱：係李建輝將
陳孝祖之資料拿到伊上班地點交給伊，並由許上人前來拿走那些
資料，伊並未代填貸款資料，也未偽造系爭證明書，更不知李建
輝所交付之資料事後變成偽造之文書；及辯稱：系爭證明書係許
上人與楊為創勾串組成之詐欺集團所為各云云，認定如何與事實
不符而均不足採等情，逐一加以指駁。且敘明認定陳孝祖係在八
十八年六月間委託上訴人申辦貸款，以及不再傳喚陳孝祖、許上
人、呂宜哲調查等理由（見原判決理由欄貳之一(一)至(三)）。經核
原判決關於行使偽造公文書部分，採證認事並無違反經驗法則、
論理法則，亦無任意推定犯罪事實、違背證據法則、判決理由不
備、理由矛盾、不適用法則或適用法則不當之違誤。又證據之證
明力係由法院本於確信自由判斷，證人之證言縱令先後未盡相符
，但事實審法院本於審理所得之心證，就其證言一部分認為確實
可信予以採取，原非法所不許。再同一證人前後供述之證言彼此
不能相容時，則採信同一證人之部分證言時，當然排除其他部分
證言，此為法院取捨證據法理上當然結果，縱未於判決理由內說
明捨棄其他部分證言而僅說明採用某部分證言之理由，於判決本
旨亦無影響。上訴意旨(一)、(二)前段、(三)，或就原審採證認事職權
之適法行使及原判決已明白論斷之事項，重為事實上之爭執，或
就不影響判決結果之事項為指摘，俱非適法之第三審上訴理由。
另上訴人在原審審判期日，經審判長詢及「對於證人陳孝祖未到
庭，有何意見？」時，答稱：「我也沒有陳孝祖的地址可以查報
」；又上訴人及其選任辯護人於審判長詢以「尚有證據請求調查
？」時，復均稱：「沒有」（見原審卷第八二頁背面、第八四頁
背面）。原審未再傳喚證人調查，難謂有調查職責未盡之違法。
上訴意旨(二)後段及其他上訴意旨所指各節，顯非依據卷內訴訟資
料具體指摘原判決關於行使偽造公文書部分有何違背法令之情形
，核與法律規定得為第三審上訴理由之違法情形不相適合。應認
上訴人對原判決關於行使偽造公文書部分之上訴為違背法律上之
程式，予以駁回。另本件得上訴之行使偽造公文書部分，上訴人
之上訴為不合法，本院從程序上予以駁回，對於牽連所犯之刑法
第三百三十九條第三項、第一項詐欺取財未遂部分，係屬刑事訴
訟法第三百七十六條第四款之案件，此部分既經第二審判決，依
法不得上訴於第三審法院，自無從適用審判不可分原則，併為實
體上審判；上訴人對於此部分之上訴亦不合法，併予駁回。
據上論結，應依刑事訴訟法第三百九十五條前段，判決如主文。
中    華    民    國  九十九  年    八    月    五    日
                      最高法院刑事第七庭
                          審判長法官  林  永  茂
                                法官  蘇  振  堂
                                法官  蕭  仰  歸
                                法官  林  立  華
                                法官  劉  介  民
本件正本證明與原本無異
                                      書  記  官
中    華    民    國  九十九  年    八    月    九    日
                                                      V

司法院資訊處製作；財團法人民間司法改革基金會備份。
